【裁判字號】    94,訴,3649
【裁判日期】    950329
【裁判案由】    返還房屋等
【裁判全文】
臺灣臺北地方法院民事判決              94年度訴字第3649號
原      告  丁○○
訴訟代理人  陳逢源律師
被      告  丙○○
被      告  乙○○
兼上列二人共同
訴訟代理人  甲○○    籍設台北縣五股鄉○○路○段577巷85號
上列當事人間返還房屋等事件，本院於中華民國95年3月15日言
詞辯論終結，判決如下：
    主  文
被告應將門牌號碼台北市○○區○○街二段34巷4號2樓房屋全部
騰空返還原告及共有人全體。
原告其餘之訴駁回。
訴訟費用由被告負擔。
本判決第一項於原告以新台幣貳拾貳萬元為被告供擔保後，得假
執行。但被告如以新台幣陸拾參萬參仟壹佰元為原告預供擔保後
，得免為假執行。
原告其餘假執行之聲請駁回。
    事實及理由
一、程序方面：按訴狀送達後，原告不得將原訴變更或追加他訴
    。但被告同意或請求之基礎事實同一者，不在此限。被告於
    訴之變更或追加無異議，而為本案之言詞辯論者，視為同意
    變更或追加。民事訴訟法第255條第1項第1、2款及第2項分
    別定有明文。查本件原告起訴，原聲明請求被告丙○○及乙○○應連帶將門牌號碼臺北市○○區○○街二段34巷4號2樓
    全部，騰空返還予原告及共有人全體，嗣於起訴狀送達後追
    加甲○○為被告，核其追加請求係基於無權占用門牌號碼台
    北市○○區○○街二段34巷4號2樓之同一基礎原因事實，且
    經被告無異議而為本案之言詞辯論（見本院95年3月15日言
    司辯論筆錄），依前開規定，應予准許，合先敘明。
二、原告起訴主張：其於民國93年10月18日向訴外人余清美承購
    台北市○○區○○段二小段第276地號土地，暨坐落其上門
    牌號碼台北市○○區○○街二段34巷4號建物（共計4個樓層
    ，下合稱系爭不動產）3分之1之共有權，並於同年月28日辦
    妥登記完畢。被告三人無占有權源，而占用系爭不動產之2
    樓房屋部分，侵害原告對於系爭不動產之共有權，爰依民法
    第767、821、184、185條之規定請求被告連帶騰空返還系爭
    不動產之2樓予原告及其他共有人全體。並聲明：
  （一）被告應連帶將門牌號碼台北市○○區○○街二段34巷4
        號2樓全部，騰空返還予原告及共有人全體。
  （二）願供擔保，請准宣告假執行。
三、被告則抗辯如下：
    被告甲○○自92年11月受訴外人余富美、余壽美之委託，代
    為管理坐落於台北市○○街○段34巷4號房屋相關事項，除
    有無償使用、居住之權利外，並肩負管理房屋一切瑣事之職
    責。期間由被告甲○○之子女即被告乙○○及丙○○兩位輪
    流來為母代勞，並且為防宵小侵入，不定期輪流居住以便看
    守房屋安全。並聲明：
（一）駁回原告之訴及其假執行之聲請。
（二）如受不利之判決，願供擔保請准宣告免為假執行。
四、兩造不爭執之事實：
    坐落台北市○○區○○段二小段第276地號土地，暨其上門
    牌號碼台北市○○區○○街二段34巷4號之4層樓建物，原為
    訴外人余富美、余壽美、余清美所共有，應有部分各3分之
    1。嗣原告於93年10月18日向訴外人余清美購買系爭不動產
    應有部分3分之1之共有權，並於93年10月28日辦理所有權移
    轉登記完畢之事實，為兩造所不爭執，且有土地暨建物所有
    權狀、建物登記謄本附卷可稽，自堪信為真實。
五、經查：
  (一)按各共有人按其應有部分，對於共有物之全部雖有使用收
      益之權。惟未經共有人協議分管之共有物，共有人對共有
      物之特定部分使用收益，仍須徵得他共有人全體之同意，
      非謂共有人得對共有物之全部或任何一部有自由使用收益
      之權利。如共有人未經他共有人同意而就共有物之全部或
      一部任意占用收益，即屬侵害他共有人之權利，他共有人
      得本於所有權請求除去其妨害或請求向全體共有人返還占
      用部分。（最高法院62年台上字第1803號判例、81年度台
      上字第1818號判決要旨參照）。
  (二)系爭門牌號碼台北市○○區○○街二段34巷4號房屋2樓（
      下稱系爭2樓房屋），現由被告乙○○、丙○○居住使用
      ，業經台北市政府警察局萬華分局至上址查明無訛，此有
      台北市政府警察局萬華分局94年12月20日北市警萬分刑字
      第09435190000號函附卷可稽，是原告主張告乙○○、丙○○有占用系爭房屋2樓之事實，堪以採信。又被告乙○○到庭自陳被告甲○○有時也會使用系爭2樓房屋2樓等語
      在卷（見本院94年9月7日言詞辯論筆錄）；而被告甲○○
      亦自承其保管系爭2樓房屋之鑰匙，一個星期或二個星期
      去住一天等語明確（見本院94年9月7日、95年3月15日言
      詞辯論筆錄），互核以觀，堪認被告甲○○現亦為系爭2
      樓房屋之占有人。
  (三)被告抗辯訴外人余富美、余壽美於92年11月間委託被告甲○○代為管理系爭房屋2至4樓，且同意被告三人有無償使
      用、居住之權利乙節，固據提出余壽美、余富美之承諾書
      、陳情書為證。惟系爭不動產無分管契約，為兩造所不爭
      執（見本院95年3月15日言詞辯論筆錄）。則系爭2樓房屋
      既屬原告與其他共有人所共有系爭不動產之特定部分，依
      上開說明，共有人余富美、余壽美本無權同意他人就該特
      定部分使用收益，乃其二人竟同意被告使用，其同意對全
      體共有人尚不生效力，而原告為共有人之一，其本於共有
      人之地位請求被告返還系爭2樓房屋，即非無據。
  (四)連帶債務之成立，以數債務人明示對於債權人各負全部給
      付之責任或有法律明文規定者為限；又連帶債務之債權人
      ，得對於債務人中之一人或數人或其全體，同時或先後請
      求全部或一部之給付，民法第272條及第273條分別定有明
      文。本件原告係請求被告遷讓房屋，並非請求被告賠償損
      害，性質上無從對於被告中之一人或數人，同時或先後請
      求全部或一部之給付，核與前開連帶債務之要件尚有未合
      ，則原告依民法第185條之規定主張被告應連帶返還系爭2
      樓房屋，尚不足採。
六、綜上所述，原告依民法第767條及第821條之規定，請求被告
    將系爭2樓房屋全部騰空返還原告及共有人全體，為有理由
    ，應予准許，逾此部分之請求，為無理由，應予駁回。兩造
    均陳明願供擔保，分別聲請宣告假執行及免為假執行，經核
    原告勝訴部份，並無不合，爰各酌定相當之金額併准許之。
    至原告敗訴部分，其假執行之聲請，因訴之駁回而失所依附
    ，不應准許。
七、結論：本件原告之訴，為一部有理由，一部無理由，依民事
    訴訟法第79條、第85條第1項、第390條第2項、第392條第2
    項，判決如主文。
中    華    民    國    95    年    3     月    29    日
                  民事第二庭    法  官  鄭純惠
以上正本係照原本作成
如對本判決上訴，須於判決送達後20日內向本院提出上訴狀
中    華    民    國    95    年    3     月    29    日
                                書記官  陳素卿


司法院資訊處製作；財團法人民間司法改革基金會備份。
